【裁判字號】    97,交聲,523
【裁判日期】    970429
【裁判案由】    聲明異議
【裁判全文】
臺灣臺中地方法院交通事件裁定         97年度交聲字第523號
原處分機關  交通部公路總局臺中區監理所
異  議  人
即受處分人  甲○○
上列異議人即異議人因違反道路交通管理處罰條例案件，對於
交通部公路總局臺中區監理所民國96年12月5日所為之處分（中
監違字第裁60-GD0000000號），聲明異議，本院裁定如下：
    主  文
原處分撤銷。
甲○○不罰。
    理  由
一、原處分意旨略以：受處分人即異議人甲○○（下稱異議人）
    於民國96年9月6日23時0分許，在臺中市○○街92號處違規
    駕車，嗣經臺中市警察局第三分局員警前往盤查後調閱資料
    發現，異議人其駕照業遭吊扣1年（吊扣期間：96年1月17日
    起至97年1月16日止），當日係屬依法禁止駕駛期間，因認
    異議人係於駕照吊扣期間違規駕駛而製單舉發，並由原處分
    機關依道路交通管理處罰條例第21條第1項第5款規定，裁處
    異議人罰鍰9千元，並吊銷駕駛執照，1年內禁考。
二、本件異議意旨略以：異議人當日並未如臺中市警察局第三分
    局96年10月9日中分三交字第0960027226號函覆所示，在駕
    駛執照吊扣期間駕駛5Q-417號之營業小客車，且該函所指「
    當場攔查」與事實有違，主管機關未查明事實而逕自作成處
    分，顯於理不合，為此聲明異議，請求撤銷原處分等語。
三、經查：
(一)按法院受理交通事件，準用刑事訴訟法之規定，道路交通管
    理處罰條例第89條前段定有明文。次按犯罪事實應依證據認
    定之，無證據不得認定犯罪事實，刑事訴訟法第154條第2項
    定有明文。所謂犯罪事實之證據，係指足以認定被告確有犯
    罪行為之積極證據而言，該項證據且須適合被告犯罪事實之
    認定，始得採為斷罪資料（最高法院29年上字第3105號、53
    年台上字第2750號判例參照）。
(二)經查，異議人之普通駕駛執照因酒醉駕車遭吊扣，期間自96
    年1月17日起至97年1月16日止，有違規查詢報表1紙在卷可
    稽。異議人對於駕照被吊扣一事固不爭執，惟堅詞否認有駕
    照吊扣期間駕車之事實，辯稱：當天係伊友人駕駛該車搭載
    其回家，並將車子停放在水溝旁，那裡沒有停車格，也沒有
    劃紅線，因為檔到別人的車子，對方車主要叫拖吊場的人來
    拖吊，但因為太晚，對方車主就叫警察過來，伊並沒有駕駛
    該車之行為等語。而據證人即舉發本件違規之警員黃文棋於
    本院調查時具結證稱：「我是在96年9月6日晚上接獲民眾報
    案，在臺中市○○街有一台計程車違規併排停車，所以我與
    另位義警就到現場，就發現二個婦人開了一台自小客車，因
    為車子被異議人的車子擋到，異議人的車子是停放在那裡，
    沒有發動，車主不在，我們就查車牌、車籍，聯絡車主將車
    子開走，我們在現場等了快一個小時，後來巷口有一位民眾
    即異議人走過來車子那邊，我就問他，這部計程車是否是他
    開的，他說是他開的，我就要他拿駕照、行照出來，我們要
    填寫告發紅單，異議人只有行照，沒有駕照，伊經電腦查詢
    ，才知道他的駕照被吊扣了，所以就開他駕照吊扣期間駕車
    紅單，我們是先請他移車，之後才開他紅單。」、「當時我
    是問，車子是否你開的，這是習慣的問法，異議人就說，是
    他的，但是否說是他開的，我已經記不清楚了」等語（本院
    卷第21頁背面至22頁），依證人黃文棋上開所述舉發過程，
    與異議人之辯解尚屬相符，則證人黃文棋並未親眼看到異議
    人駕駛車輛，本件舉發違規之基礎，僅是異議人違規停車之
    事實，進而推定為其駕駛，依照嚴格證據法則，本件積極證
    據即嫌不足。換言之，本件現有證據只能證明異議人當日確
    有違規停車之事實，並無直接證據足以證明異議人確有在執
    照吊扣期間違規駕駛。而行政罰是剝奪人民權益之行政處分
    ，非有積極證據自不得逕以處罰，本件異議人之違規駕駛行
    為，既乏積極證據，仍有合理懷疑存在，使法院無從確信行
    為人確有該當於處罰構成要件行為，自應依刑事訴訟法上之
    「罪疑唯輕原則」，作對異議人有利之認定，尚不得逕以推
    測或擬制之方法，而以道路交通管理處罰條例規定相繩。從
    而，原舉發違規事實之認定，既有上開可議之處，原裁決即
    已失其基礎，難認允當，應將原處分撤銷，改諭知異議人不
    罰，以維法治。
據上論斷，應依道路交通案件處理辦法第20條前段，裁定如主文
。
中    華    民    國    97    年    4    月    29     日
                   交通法庭     法  官   柯雅惠
以上正本證明與原本無異。
如不服本判決應於送達後5日內向本院提出抗告狀。
                                書記官   鍾小屏
中    華    民    國    97    年    4    月    29     日


司法院資訊處製作；財團法人民間司法改革基金會備份。
